臺灣臺北地方法院民事判決　九十一年度訴字第五○一四號
　　原　　　告　中國國際商業銀行股份有限公司
　　法定代理人　丙○○
　　訴訟代理人　丁○○
　　　　　　　　戊○○
　　被　　　告　甲○○　　　原住台北市士林區○○○路二四○巷七號二樓
　　　　　　　　乙○○
右當事人間請求清償債務事件，本院判決如左：
    主    文
被告甲○○應給付原告新台幣貳佰零萬零伍佰陸拾壹元，其中新台幣壹佰玖拾陸萬
陸仟陸佰陸拾肆元部分自民國九十一年七月十九日起至清償日止，按日息萬分之五點
四計算之利息及上開利息十分之一計算之違約金。
原告其餘之訴駁回。
訴訟費用由被告甲○○負擔二分之一，餘由原告負擔。
本判決於原告以新台幣陸拾捌萬元為被告甲○○供擔保後，得假執行。
原告其餘假執行聲請駁回。
    事    實
甲、原告方面：
一、聲明：
（一）被告甲○○應連帶給付原告新台幣（下同）貳佰零萬零伍佰陸拾壹元，其中
      壹佰玖拾陸萬陸仟陸佰陸拾肆元及自民國九十一年七月十九日起至清償日止，
      按年息百分之五計算之利息及上開利息百分之一計算之違約金。被告乙○○應
      就前開金額中壹佰貳拾玖萬玖仟肆佰肆拾肆元及自九十年十一月二十八日起至
      清償日止按日息萬分之五計算之利息及上開利息十分之一計算之違約金部分與
      被告甲○○負擔連帶責任。
（二）原告願供擔保請准宣告假執行。
二、陳述：
（一）被告甲○○、乙○○於民國七十七年十二月向原告訂立信用卡使用契約，甲○
      ○為正卡持卡人、乙○○為附卡持卡人，依約持卡人當月消費應於翌月繳款日
      前清償，被告甲○○現尚積欠原告如貳佰零萬零伍佰陸拾壹元及利息、違約
      金迄未清償，被告乙○○則於九十一年一月二十九日才向原告申請停用附卡，
      故應就其本案停用前正卡之消費金額即壹佰貳拾玖萬玖仟肆佰肆拾肆元及自九
      十年十一月二十八日起至清償日止按日息萬分之五計算之利息及上開利息十分
      之一計算之違約金部分與被告甲○○負擔連帶責任。
（二）對被告乙○○抗辯之陳述：
    １被告乙○○所持有原告之附卡使用情形為（一）卡號00000000000
      00000之聯合信用卡（下稱第一張卡）、（二）卡號000000000
      0000000之聯合信用卡（下稱第二張卡）及（三）000000000
      0000000之ＶＩＳＡ國際卡（下稱第三張卡）。其中第一張卡掛失日期
      為七十七年二月三日後再經補發第二張卡，並於八十一年六月二十七日停用。
      又第三張卡停用日期為九十一年一月二十九日。本件原告起訴請求部分係為第
      三張卡正卡消費部分，又被告乙○○既於九十一年一月二十九日方停用，故仍
      應該就之前正卡持卡人之消費款負擔連帶保證責任。
    ２依據財團法人金融聯合徵信中心（下稱聯徵中心）所示被告乙○○（即附卡持
      卡人）停用原因「申請停用」係九十一年七月二十三日所查詢之資料，現聯徵
      中心之資料已改為強制停用。因附卡雖於九十一年一月二十九日申請停用，但
      因正卡持卡人逾期繳款於九十一年七月二十三日遭原告強制停用，而附卡對於
      部分逾期金額尚有連帶清償責任而未清償，故附卡紀錄即連動變更為強制停用
      ，故被告乙○○於原告所留存之紀錄與聯徵中心之紀錄完全相符。又被告甲○
      ○（即正卡持卡人）係於九十一年七月才開始逾期繳款，故原告依據兩造信用
      卡約定條款於九十一年七月二十三日強制停用正卡及附卡持卡人之卡片並無違
      誤。
    ３本件被告乙○○在八十七年至九十一年間雖並無消費紀錄，但其所持有第三張
      卡於八十七年一月三十日、八十九年一月六日均有開卡紀錄，最近一張卡片則
      無開卡紀錄，其雖無任何消費行為，但亦未向原告申請取消附卡之使用，故其
      仍應負擔連帶保證責任。
三、證據：提出申請書、信用卡約定條款、信用卡消費明細表（以上皆影本）等件為
    證。
乙、被告方面：
壹、被告甲○○部分：
    被告甲○○未於言詞辯論期日到場，亦未提出書狀作何聲明或陳述。
貳、被告乙○○部分：
一、聲明：駁回原告之訴及其假執行之聲請。
二、陳述略稱：其確實曾因為至美國唸書而向原告聲請辦理信用卡附卡使用，然回國
    後已自行申請信用卡正卡，故已取消原告所發行之附卡並依照原告指示將卡片剪
    掉寄回，但原告卻持續換發卡片，其並未踐行開卡程序即逕將卡片剪掉寄回。且
    原告所起訴請求之消費款項均係為正卡之消費，故其無庸負連帶賠償責任。
三、證據：提提護照影本為證。
丙、本院依職權查詢被告乙○○於八十八年一月一日迄今之入出境資料。
    理    由
甲、程序方面：
一、按當事人得以合意定第一審管轄法院。但以關於由一定法律關係而生之訴訟為限
    。前項合意，應以文書證之。民事訴訟法第二十四條定有明文。本件兩造所訂信
    用卡約定條款第二十五條，合意由本院為第一審管轄法院，本院自有管轄權，合
    先敘明。
二、本件被告甲○○未於言詞辯論期日到場，核無民事訴訟法第三百八十六條所列各
    款情形，應依原告之聲請，由其一造辯論而為判決。
乙、實體方面：
一、本件原告起訴主張：被告甲○○、乙○○於七十七年十二月向原告訂立信用卡使
    用契約，甲○○為正卡持卡人、乙○○為附卡持卡人，依約持卡人當月消費應於
　　翌月繳款日前清償，被告甲○○現尚積欠原告貳佰零萬零伍佰陸拾壹元及利息
　　、違約金迄未清償，被告乙○○則於九十一年一月二十九日才向原告申請停用附
　　卡，故應就其本案停用前正卡之消費金額即壹佰貳拾玖萬玖仟肆佰肆拾肆元及自
　　九十年十一月二十八日起至清償日止按日息萬分之五計算之利息及上開利息十分
　　之一計算之違約金部分與被告甲○○負擔連帶責任。
二、被告乙○○則以：其雖曾向原告聲請辦理信用卡附卡使用，但嗣後已向原告為終
    止信用卡契約之表示並依照原告指示將卡片剪掉寄回，但原告卻持續換發卡片，
    其並未踐行開卡程序即逕將卡片剪掉寄回。且原告所起訴請求之消費款項均係為
    正卡之消費，故其無庸負連帶賠償責任等語置辯。
三、本件原告起訴主張：被告甲○○、乙○○於七十七年十二月向原告訂立信用卡使
    用契約，甲○○為正卡持卡人、乙○○為附卡持卡人，依約持卡人當月消費應於
    翌月繳款日前清償，被告甲○○現尚積欠原告如貳佰零萬零伍佰陸拾壹元及利
    息、違約金迄未清償，被告乙○○曾於九十一年一月二十九日向原告申請停用第
    三張卡之附卡等情，業據其提出申請書、信用卡約定條款、信用卡消費明細表等
    件為證，且為被告所不爭執，自堪信原告此部分主張為真實。
四、按依據兩造所簽訂信用卡約定條款及信用卡啟動說明（下稱信用卡條款）第三條
    關於附卡持卡人之約定為「正卡持卡人得為經銀行同意之第三人申請核發附卡，
    且正卡持卡人或附卡持卡人就各別使用信用卡所生應付帳款互負連帶清償責任。
    」。本件原告係主張被告乙○○為附卡持卡人，故應就被告甲○○正卡持卡人之
    消費款負連帶賠償責任。被告乙○○既以前詞置辯，故本件之主要爭點即在被告
　　乙○○是否於正卡持卡人即被告甲○○就本件系爭款項產生前即向原告為終止信
　　用卡契約之意思表示，而無庸就被告甲○○之消費款負擔連帶保證之責任。經查
　　：
（一）按當事人主張有利於己之事實者，就其事實有舉證之責任。但法律別有規定，
      或依其情形顯失公平者，不在此限。民事訴訟法第二百七十七條定有明文。被
      告乙○○既辯稱其於四年前即將系爭附卡剪斷寄回已向原告為終止契約之表示
      等情，而為原告所否認，此部分有利於被告之事實自應由被告乙○○舉證證明
      之。然依據信用卡使用慣例，持卡人如欲終止信用卡契約，僅須將卡片剪斷寄
      回即可，並毋須填具申請書或以雙掛號郵寄方式為憑，因在正常情形下如信用
      卡已遭剪斷寄回時，消費者已無法持卡繼續消費。又發卡銀行即便收受持卡人
      剪斷後之卡片亦未再以正式函文通知兩造契約關係業已終止，故本院認不得僅
      以銀行方面單方紀錄或有改寄新卡與持卡人遽認定持卡人未為終止契約之意思
      表示。
（二）關於信用卡條款第十九條規定第二項、第三項規定「銀行於信用卡有效期間屆
      滿時，如未依第二十三條終止契約者，應續發新卡供持卡人繼續使用。信用卡
      有效期間屆滿前，持卡人如無續用之意願，應於有效期限屆滿前，事先通知銀
      行終止本契約或於接獲續發新卡後七日內以書面通知，或以信用卡截斷寄回方
      式通知銀行終止本契約，無須說明理由及負擔任何費用或價款。但已使用核發
      新卡者不在此限。」。查，此條規定應為倘無約定終止信用卡契約之情形時，
      應認即推定信用卡約定使用期限屆滿後，兩造間有繼續延續信用卡契約合意，
      故無須持卡人重新申請並交由銀行再行審核之便宜措施。然系爭信用卡契約是
      否繼續成立，仍應視持卡人是否願意繼續使用系爭卡片，倘持卡人已無繼續使
      用系爭卡片之意思，自不因銀行自行寄送信用卡而使兩造間之信用卡契約有效
      成立。另關於本條所約定須於有效期限屆滿前事先通知本契約或接獲續發新卡
      後七日內通知終止契約，倘持卡人並未在此約定期間內終止契約，應僅為是否
      應負擔下年度年費等相關費用，亦即如逾此期間持卡人契約終止不因此而消滅
      ，其仍得隨時終止契約，此觀信用卡條款第二十三條四項約定「持卡人得隨時
      以書面通知或以信用卡截斷寄回方式通知銀行終止本契約。」自明。
（三）又銀行所規定信用卡開卡程序，應係為為避免信用卡寄送時卡片有遺失、被竊
      等情形，所為之風險控管規定，故如持卡人即便收受卡片後未踐行開卡程序，
      僅為俗稱「呆卡」之情形，僅消費者無法使用系爭卡片為通常之消費，然兩造
      間之信用卡契約仍繼續存在。惟倘若係為銀行逕行續發新卡，持卡人不繼續使
      用該信用卡時，既因其無使用系爭卡片為消費之必要，除不會踐行開卡程序外
      ，更不會出現相關消費款項。經查：
    １原告稱依據其內部資料顯示被告乙○○之附卡（本件第三張卡）係在八十七年
      一月三十日及八十九年一月六日有開卡紀錄。然原告所稱被告開卡紀錄時間，
      被告乙○○並不在國內，此有被告所提出之護照影本在卷可稽，且依據本院連
      線查詢被告乙○○之入出境資料顯示，八十九年一月六日其確實在國外。則本
      件被告乙○○是否確實有收受原告所續發之新卡，並依據原告寄發新卡時所指
      示之相關規定如輸入卡號、有效期限、密碼等數字而完成開卡手續，即有疑義
      。
    ２原告自承本件被告乙○○持有之附卡於八十七年至九十一年均無消費（見原告
      九十一年十一月七日之陳報狀）。足見被告乙○○並無使用原告所發行信用卡
      之需要。故被告乙○○所辯其已於四年前將系爭信用卡剪斷寄回原告終止信用
      卡契約，且回國後收到原告逕行寄發續用之新卡後並未辦理開卡程序，即將系
      爭信用卡剪斷寄回，應為可採。
    綜上所述，被告乙○○既已向原告為終止信用卡契約之意思表示，兩造間之信用
    卡契約即為終止而消滅，自無庸就正卡持卡人之消費款負擔連帶賠償責任。雖原
    告嗣後繼續寄送續用之新卡，而被告乙○○既未使用系爭卡片，自無認定兩造間
    之信用卡契約須其一再向原告為終止契約之表示方得免除其附卡持卡人責任。
五、從而，原告依信用卡之法律關係請求被告甲○○給付消費款貳佰零萬零伍佰陸
    拾壹元，及如主文第一項所示之利息、違約金為有理由，應予准許。原告逾此部
    分之請求即屬無據，應予駁回。
六、原告陳明願供擔保，聲請宣告假執行，經核其勝訴部份，合於法律規定，爰酌定
    相當之擔保金額宣告之；其餘假執行之聲請，因該部份訴之駁回而失所依據，應
    予駁回。
七、本件事證已臻明確，兩造其餘攻擊防禦方法，核予判決結果不生影響，爰不一一
    論述，併此敘明。
據上論結：本件原告之訴為一部有理由、一部無理由，依民事訴訟法第三百八十五條
第一項前段、第七十九條但書、第三百九十條第二項，判決如主文。
中　　　華　　　民  　　　國  　　九十一　　年　　十二　　月　　十八　　日
                                            民事第四庭法      官　黃柄縉
右為正本係照原本作成
如對本判決上訴，須於判決送達後廿日內向本院提出上訴狀
中　　　華　　　民　　　　國　　　九十一　　年　　十二　 月　　 十九　　 日
　　　　　　　　　　　　　　　　　　　　　　　　　　　法院書記官　楊湘雯
